福建金門地方法院刑事判決　　　　　　　　　　　　　　　九十年度易緝字第一號
　　公　訴　人　福建金門地方法院檢察署檢察官
　　被　　　告　乙○○
右列被告因詐欺案件，經檢察官提起公訴（八十四年度偵字第三二三號），本院判決
如左：
    主  文
乙○○犯詐欺罪，處有期徒刑肆月，如易科罰金以參佰元折算壹日。
    事  實
乙○○與丙○○（另經本院八十六年度易緝第一號，判處有期徒刑四月，緩刑三年確
定）為夫妻關係，因經濟狀況不佳，亟需用錢，乃由丙○○出面與甲○○接洽，雙方
協議以新台幣（下同）一百萬之價格，出售乙○○所有坐落於金門縣金城鎮○○村段
一-二號土地，並由乙○○與甲○○於民國（下同）八十四年七月十八日簽訂前開地
號土地買賣契約，甲○○並當場交付現金十萬元及由恩得實業股份有限公司所簽發，
發票日為八十四年八月三十日，票面金額為十萬元之支票乙紙，交由丙○○收受，作
為部分定金。適當時亦有不知情之第三人張淑瑛向丙○○表明願以一百一十萬元購買
系爭土地，因張淑瑛出價較高，乙○○與丙○○乃於翌日（八十四年七月十九日）再
與張淑瑛訂定系爭土地之買賣契約，隨即辦理移轉系爭土地之過戶手續，並於同年八
月一日將系爭土地所有權移轉登記於張淑瑛。詎乙○○與丙○○利用甲○○不知土地
另售予張淑瑛之情事，竟萌生意圖為自己不法所有，並基於共同犯意之聯絡，於同年
七月下旬某日，甲○○提出恩得實業股份有限公司簽發，發票日均為八十四年八月三
十日，票面金額各為十萬元之支票二張與現金三萬五千元（另剩餘六萬五千元，因抵
償乙○○所積欠票款而抵銷），共三十萬元，以支付剩餘買賣價金之際，刻意隱瞞將
土地另售張淑瑛之事實，使甲○○陷於錯誤而交付前開金額，並由丙○○收受，嗣因
丙○○與乙○○一再拖延辦理系爭土地所有權移轉手續，致甲○○心生疑竇，經到地
政事務所查詢系爭土地土地登記簿謄本，始發覺乙○○與丙○○之犯行，丙○○又簽
發發票日為八十四年九月十三日，票面金額為五十萬元之支票乙紙返還之，惟屆期仍
未兌現，至此甲○○始知受騙，訴請偵查起訴。
    理  由
一、認定犯罪事實之證據及理由：
 （一）被告自白：被告坦承與其夫丙○○就系爭土地，先與告訴人甲○○成立買賣
       契約，再與張淑瑛成立買賣契約，嗣於八十四年八月一日將系爭土地所有權
       移轉張淑瑛。又在八十四年七月下旬某日收受甲○○所交付恩得實業股份有
       限公司為發票人，發票日為八十四年八月三十日之支票二張及現金三萬五千
       元，核與告訴人甲○○之指述相符，足認被告與丙○○為詐欺罪之共犯。
 （二）借款證物：買賣協議書、土地登記簿謄本、支票影本。
 （三）間接證據：證人丙○○於本院庭訊時證稱：「我與甲○○接洽後，沒有幾天
       我也跟第三人接洽，我記得我在與第三人訂約當天就去辦理過戶，.. 後來甲○○有再給我三十萬元，當時我因為急著要付工程款的錢，所以我就再跟他
       拿」等語屬實，足證被告於收受甲○○之三十萬之價金時，無法依約辦理系
       爭土地之過戶，且其經濟狀況不佳，被告當時明知並無償還金錢之能力。
二、刑罰加重、量刑理由與適用法律：被告犯刑法第三百三十九條第一項之詐欺取財
    罪，被告乙○○與丙○○二人間具有犯意聯絡與行為分擔，為刑法第二十八條之
    共同正犯。爰審酌被告之品性、犯罪動機、手段、目的及事後態度等一切情狀，
    量處如主文所示之刑。末按被告犯罪後，刑法第四十一條業已修正為「犯最重本
    刑為五年以下有期徒刑以下之罪，而受六個月以下有期徒刑或拘役之宣告，因身
    體、教育、職業、家庭之關係或其他正當事由，執行顯有困難者，得以一元以上
    三元以下折算一日，易科罰金」，並於九十年一月十日公布，同年一月十二日施
    行，是被告犯後法律已有變更，比較新舊法，以修正後之刑法第四十一條第一項
    較有利被告，自應適用新法並諭知易科罰金之折算標準。
三、另公訴人雖以被告乙○○於出售土地與告訴人甲○○後，隨即於翌日與不知情之
    第三人張淑瑛簽訂買賣契約，並於八十四年八月一日辦妥所有權移轉登記一事，
    而認定被告乙○○與告訴人甲○○訂約之時，即有為自己不法所有之意圖與詐欺
    之犯意，然查，被告乙○○讓售土地於告訴人甲○○之價格為一百萬元，較出售
    於證人張淑瑛之價格低十萬元，被告乙○○將系爭土地移轉過戶於張淑瑛，此為
    證人張淑瑛於偵查中證述詳實，並為被告所不爭執，衡諸常情，應係被告乙○○
    因張淑瑛出價較告訴人甲○○高，而對甲○○毀約轉賣，應屬民事上之糾葛，自
    難因被告乙○○一地二賣，即謂有詐欺犯行，此外，本院復查無其他積極證據足
    資證明被告乙○○與甲○○訂約之時即有詐欺之犯行，惟公訴人認此部分與前開
    有罪部分，有單純一罪之關係，本院爰不另為無罪之諭知。
中      華      民      國      九十一    年    一      月    十七      日
                                      福建金門地方法院刑事庭
                                          法  官  顏淑惠
右正本證明與原本無異。
如不服本判決，應於判決送達後十日內，向本院提出上訴狀。
                                          書記官  李成在
中      華      民      國      九十一    年    一      月     十八    日
附錄本案論罪科刑法條全文：
刑法第三百三十九條第一項：
意圖為自己或第三人不法之所有，以詐術使人將本人或第三人之物交付者，處五年以
下有期徒刑、拘役或科或併科一千元（己提高十倍為一萬元）以下罰金。
